【裁判字號】    90,上易,3899
【裁判日期】    901217
【裁判案由】    詐欺
【裁判全文】
臺灣高等法院刑事判決                            九十年度上易字第三八九九號
    上  訴  人  臺灣板橋地方法院檢察署檢察官
    被      告  丙○○
右列上訴人因被告詐欺案件，不服臺灣板橋地方法院八十九年度易字第二０九一號，
中華民國九十年九月十九日第一審判決（起訴案號：臺灣板橋地方法院檢察署八十八
年度偵續字第二九三號），提起上訴，本院判決如左：
    主  文
上訴駁回。
    理  由
一、公訴意旨略以：被告丙○○為總合豊建設股份有限公司（下稱總合豊公司）負責
    人，於民國八十一年間，總合豊公司預定在台北縣土城市○○段員林小段一四之
    三、一七之二地號土地上，推出以「孔雀王朝」為名之十三層樓大廈工地，並對
    外銷售預售房屋，被告為增加銷售機會，引誘消費者購買，明知上開房屋設計之
    原工程設計圖及竣工圖樣，均係將門牌號碼台北縣土城市○○路○段一六七巷一
    號房屋（下稱系爭房屋）實際規劃為店舖使用，並無監控中心之規劃，竟仍基於
    意圖為自己不法所有及利益之概括犯意，於預售屋之公共設施宣傳廣告圖說上，
    就系爭房屋位置佯以標示監控中心之不實廣告內容，足使一般消費者誤以為系爭
    房屋係屬公共設施且為監控中心之所在地，並在房屋預定買賣契約書附件（四）
    建材設備概要第十九條記載中央管理保全系統之配置內容，足使承購戶誤認全部
    社區具有完善之監控設備，購屋可獲保障居家安全，致使丁○○、張華舟、戊○
    、乙○○、甲○○等承購戶，誤信廣告之宣傳及契約書內容，因而與總合豊公司
    訂立房屋預定買賣契約書各購買乙戶，迨至該「孔雀王朝」工地興建完成，丁○
    ○、張華舟、戊○、乙○○及甲○○等五人，始發現大樓並無社區監控中心之規
    劃與設置，被告並拒絕將該空間交由社區使用，總合豊公司並於八十六年間，將
    系爭房屋移轉登記為被告所有，丁○○等五人始知受騙，計被告共詐得系爭房屋
    所有權之財物及減少監控設備支出費用之不法利益。因認被告涉有刑法第三百三
    十九條第一項詐欺取財、同條第二項詐欺得利等罪嫌。
二、按犯罪事實應依證據認定之，無證據不得推定其犯罪事實。又不能證明被告犯罪
    ，應諭知無罪之判決，刑事訴訟法第一百五十四條、第三百零一條第一項分別定
    有明文。又刑法第三百三十九條第一項詐欺罪之成立，以意圖為自己或第三人不
    法所有，以使本人或第三人之物交付為要件；所謂以詐術使人交付，必須被詐欺
    人因其詐術而陷於錯誤，若其所用方法，不能認為詐術，亦不致使人陷於錯誤，
    即不構成該罪，最高法院四十六年度台上字第二六０號著有判例。
三、訊之被告丙○○固不否認孔雀王朝社區中系爭房屋於原工程設計圖及峻工圖均規
    劃為店舖使用，現均登記為其所有之事實不諱，惟堅決否認有詐欺犯行，辯稱：
    我沒有騙他們，我們房屋銷售時均交給宏基廣告公司處理，我不知道宏基廣告公
    司將系爭房屋規劃為監控中心使用，系爭房屋在建造圖上也都是標示店舖使用，
    而且我們有設置監控中心並將設備設於警衛室，我確實沒有詐欺意圖等語，而本
    件公訴人認被告丙○○涉犯前揭罪嫌，無非以告訴人丁○○等人之指訴以及被告
    未依廣告之內容將系爭房屋設置為社區監控中心以及現場照片、房屋買賣契約書
    影本、平面廣告、台北縣政府工務局八十四年土使字第三三八號使用執照、工程
    設計圖影本等件為其主要依據。
四、經查：
    (一)被告就「孔雀王朝」工地興建時，確曾在警衛室設置有社區監控中心一節，業
      經證人當時施工之和國視訊工程有限公司之負責人邱瑜國於原審法院履勘現場
      時結證明白，並有工程保固書影本一紙在卷可參，且核與證人即同社區之住戶
      林莉雯、劉少絨於本院履勘時結證情節相符，復參之經告訴人戊○、甲○○等
      人簽名之達譽工有限公司為新設及遷移原監控設備之報價單影本，其中系統說
      明：「三、按現有系統將移到新管理室內，建議與本次新增工程做一整合」，
      此有該報價單影本一紙在卷可參，顯見被告於興建完工時確設置有監控中心及
      其相關設備，而原審法院於現場履勘時確在該社區新警衛室暨辦公室內發現有
      舊監控設備之監視器一具，並有照片一幀為證，是告訴人丁○○等人指訴被告
      未依約設置監控中心一節，顯與事實不符，被告此部分所辯，並非子虛，應可
      採信。
    (二)至被告於廣告圖說中將系爭房屋規劃為監控中心，然系爭房屋之位置並未臨路
      ，且非住戶必經之出入口，復非原警衛室所在位置，此有原工程設計圖樣、廣
      告圖各一紙在卷可參，且經原審法院到場履勘明白，並有現場之ｖ８錄影帶一
      捲在卷可稽，是系爭房屋縱設有監控設備亦無從為人員管制及供警衛人員監看
      之用，反而不利於社區出入人員管制，此觀諸，該社區管理委員會變更警衛室
      地點及監控中心位置至臨明德路邊自明。
    (三)又參諸雙方房屋預定買賣契約書第九條第二款記載：「公共設施之裝設處所依
      照工務局核發之築執照藍圖或房屋說明書所標示位置裝設，倘乙方（指總合豐
      建設股份有限公司）為配合整體規劃，於正式設計時，得另外指定位置或增設
      ，甲方（指預售屋買受人）絕無異議，並不得請求任何補償或要求。」即購屋
      者於訂約時已放棄公共設施之設置變更之異議權已明，是實難以被告所興建之
      監控中心與廣告圖說標示之位置不同，即屬有使告訴人等陷於錯誤而決意購買
      之情事。而監控中心之設置目的在以維護居家之安全為要，依被告實際設置監
      控中心之地點與警衛室、後棟住戶出入口相結合，顯較廣告圖所標示之位置為
      當，對監控中心執行居家安全人員管制之功效及房屋整體價值並無減損且符合
      一般社區保全管理設備設置地點與警衛室結合之慣例（告訴人等社區新設置之
      監控中心亦設於新設之警衛室內），況且該興建工地之建築藍圖系爭房屋本設
      計用途本即為供店舖使用，亦有建築藍圖影本一件，在卷可參，被告以符合一
      般慣例之方式設置監控中心，且依前開雙方契約之約定建商本有權為適當之變
      更，或依原先建築藍圖為施工，是被告辯稱：管理保全系統等公共設施之裝設
      處得依建築執照予規劃及為配合整體規劃可另行增設或變更位置等語，應屬事
      實，堪予採信。至於告訴人等認被告對此契約之一部（監控中心設置位置與廣
      告圖說不同）未盡履行義務，此乃民事上債務履行之問題，非屬被告有何詐術
      之施行。
    (四)告訴人等復主張被告所興建之警衛室為違建而有瑕疵，惟縱其等主張為實，亦
      為被告履行與告訴人等預售屋買賣契約書此項約定之民事瑕疵問題，尚不能因
      而逕認被告此項行為係屬施用詐術。是告訴人指稱被告興建之警衛室係屬違章
      建築即指被告有詐欺之情，顯有誤會。
    (五)案外人魏懷親曾主張被告負責之建設公司就此房屋售銷部分有廣告不實之情亦
      經行政院公平交易委員會就廣告不實涉及公平交易法部分已為不處分之決議在
      案，此有該會八十四年十月十一日（八四）公參字第六七九五五號函稿影本一
      份在卷可參。
    (六)又被告經營之總合豊公司係自八十一年十一月間興建坐落台北縣土城市○○段
      員林小段一四之三、一七之二地號土地之「孔雀王朝」社區，並自八十一年間
      起委託宏基房屋仲介事業股份有限公司（下稱宏基公司）負責促銷前開孔雀社
      區預售屋之銷售工作，關於孔雀王朝社區之房屋預定買賣契約書、廣告文宣等
      均係由宏基公司依往常合作所慣用之定型化契約內容擬定後，經總合豊公司核
      定後製作廣告文宣品辦理銷售，告訴人等自八十二年間起陸續向總合豊公司購
      買乙戶等情，已據證人即宏基公司總經理楊慶祥到庭證述屬實，復有房屋預定
      買賣契約書、廣告文宣品四份在卷可稽。是被告依慣例交廣告公司負責廣告文
      宣之設計，並未特別指示故意為錯誤之標示進而為誘使買受人陷於錯誤之內容
      ，尚難謂有如告訴人等所述前開監控中心位置與廣告文宣不一之事實，遽認被
      告有施以詐術之情事。
    (七)綜上說明，雖被告未就廣告文宣內容施作監控中心，或有依民法買賣章之規定
      ，買賣標的欠缺出賣人所保證之品質者，應負民法上之瑕疵擔保責任之問題，
      惟要難謂被告應負瑕疵擔保責任之情形即為施用詐術，故與詐欺罪之構成要件
      並不相當，難認被告有何詐欺犯行。
五、原審審理後，因認本件係屬民事糾葛，應循民事途徑解決，不能證明被告有詐欺
    罪責，而為被告無罪之判決，揆諸首開說明，經核並無違誤，公訴人猶執陳詞而
    為上訴，即無理由，應予駁回。
據上論斷，應依刑事訴訟法第三百六十八條，判決如主文。
本案經檢察官劉永清到庭執行職務。
中      華      民      國    九十      年     十二     月     十七     日
                              臺灣高等法院刑事第二十庭
                                  審判長法  官  葉  麗  霞
                                        法  官  李  錦  樑
                                        法  官  范  清  銘
右正本證明與原本無異。
不得上訴。
                                        書記官  黃  麗  玲
中      華      民      國    九十      年     十二     月     十七     日


司法院資訊處製作；財團法人民間司法改革基金會備份。
